【裁判字號】    88,重訴,6
【裁判日期】    890323
【裁判案由】    殺人等
【裁判全文】
臺灣嘉義地方法院刑事判決                            八十八年度重訴字第六號
    公  訴  人  臺灣嘉義地方法院檢察署檢察官
    被      告  甲○○
    指定辯護人  本院公設辯護人  丙○○
右列被告因殺人案件，經檢察官提起公訴（八十八年度偵字第六三  一號），本院判
決如左：
    主  文
甲○○殺人，處無期徒刑。並於刑之執行完畢或赦免後，令入相當處所施以監護貳年
。褫奪公權終身。
    事  實
一、甲○○於民國（下同）八十五年曾因犯強盜罪，經本院判處有期徒刑五年二月確
    定，於八十八年六月十二日獲准假釋出獄，假釋期間至九十一年一月二十日始行
    屆滿，在假釋期間，猶不知悔改，明知其所居住之嘉義市○○街七十一巷五號及
    左鄰右舍之房屋均屬老舊木造平房及二層民房，又均有人居住，三更半夜縱火燃
    燒其所居住之房屋，必引起大火，延燒及左鄰右舍，且酣睡中之其家人及左鄰右
    舍居民，將會因逃生不及，被燒死。詎其竟基於放火之犯意，於八十八年九月十
    四日凌晨零時三十三分，至嘉義市○○路○段五一九號之加油站，購買新台幣四
    十元之九五無鉛汽油，以其持往之沙拉油塑膠桶盛裝，返回其上開住所之二樓其
    臥室內，於同日凌晨一時四十分許，將汽油故意傾倒於彈簧床墊上，並故意以打
    火機點燃汽油，放火燃燒其居住之房屋後，即迅速逃，燒燬其所居住及同巷七號
    與六十五巷四號、五號、六號房屋，居住於六十五巷六號一樓之韓文益因逃避不
    及，被活活燒死於屋內，火勢於同日凌晨二時二十三分許被控制。鍾印被於逃出
    屋外後，即在附近四處遊蕩，於同日清晨五時三十分許，為警在同市○○路與新
    榮路交岔路口之萊爾富超商前為警逮捕。
二、案經韓文益之弟乙○○訴請臺灣嘉義地方法院檢察署檢察官偵查起訴。
    理  由
一、訊據被告甲○○於警訊及偵查中固坦承有於右記時地點燃汽油，引起本件火災，
    致韓文益死亡之事實，然矢口否認有放火及故意殺人之犯行，並辯稱：伊係為伊
    之姊姊置放在新港鄉之機車加油而買汽油，買回後，放置於床舖上，伊要點香菸
    時，不小心觸碰及裝汽油之塑膠桶，汽油傾倒於床舖上，打火機之火不小心點燃
    汽油，伊並非故意放火云云。
二、惟查：
    （一）被告於警訊中已供稱：「將塑膠桶裝有汽油倒在床上，然後再用打火機點
    燃汽油，然後聽到一聲熀後，就往樓下往西榮街八十巷垂楊路方向逃逸」等語，
    另證人即被告之父親鍾文堅於警訊中亦證稱：「八十八年九月十四日凌晨約一時
    二十分左右，在我現住處嘉義市○○里○○街七一巷五號，我見我兒子甲○○手
    持塑膠桶裝油，我就問他手持塑膠桶裝什麼油，甲○○不理我而往二樓臥室，然
    後我就去床上睡覺。約一時五十分鐘時間之久，忽然二樓傳出熀一聲，我趕緊起
    床查看，看見二樓甲○○的房間起火，火勢很大，而甲○○急忙的從二樓房間衝
    出與我擦身而過，我來不及問甲○○起火的原因‧‧‧‧」等語，再參以嘉義市
    消防局火災原因調查報告書延燒情形圖說第三點載明：「火勢由七十一巷五號（
    即被告住處）中間部分二樓向東延燒六十五巷六號、五號二樓，四號後半部向西
    延燒同巷七號後半部二樓向北延燒即為抑制後灌滅」，足證本件確係由被告住處
    二樓被告之房間起火燃燒無疑。
    （二）雖被告供稱買汽油係要攜至嘉義縣新港鄉其姊之住處，為其姊之機車加油
    等語。然新港鄉與被告之住居所相距十餘公里之遠，況現今加油站四處林立，被
    告自得在新港鄉購買汽油即可，何須於半夜在嘉義市區之加油站購買汽油為停放
    於新港鄉之機車加油。又汽油係極易燃之物，亦斷無將之放置於被告自己所就寢
    之彈簧床墊上之理。且不小心觸碰裝汽油之塑膠桶，汽油傾倒於床墊上時，依一
    般經驗法則，一般人應會立即避免任何火源，焉有手仍持正點燃之打火機觸及汽
    油之理。次查，被告居住及左鄰右舍之房屋均屬老舊木造民宅，且每戶均有人居
    住，極易起火並引起火災燃燒波及，又三更半夜，該處一旦發生火災，必有人於
    酣睡中逃生不及，被燒死之事實，應為年屆三十四歲且入監服刑二年甫因獲准假
    釋出獄僅三個月之被告所明知，然其仍以打火機引燃汽油縱火，其有殺人之故意
    甚明。
    （三）被告於放火後迅速往西榮街八十巷垂楊路方向逃逸等情，業據被告於警訊
    中供述明確，如被告係因不慎點燃汽油引起火災，則理應留在現場協助報案救火
    ，但被告卻迅速逃離現場，可見本件火災之發生係被告故意先將汽油潑灑或傾倒
    於其臥室內，再持打火機點燃汽油，放火燃燒房屋。
    （四）又被告於本院調查時，雖經本院囑託行政院國軍退除役官兵輔導委員會嘉
    義榮民醫院鑑定結果認為被告甲○○為妄想型精神分裂症，合併反社會人格違常
    ，其於鑑定時之精神狀態已達精神耗弱之程度，惟未達心神喪失之地步。推斷案
    發當時之精神狀態亦應符合精神耗弱之程度，有精神鑑定報告書乙份附卷可稽。
    惟其於放火後火勢猛烈之際，猶知迅速逃離現場，以求保全自身性命，足證其於
    案發時並未達心神喪失之程度自明。
三、再查，被害人韓文益確係因本件火災遭火焚斃之事實，業據臺灣嘉義地方法院檢
    察署檢察官督同檢驗員相驗屬實，有驗斷書乙份附卷可稽。而被害人韓文益之死
    亡又與被告之放火殺人行為間有相當因果關係。是被告所辯與事實不符，純屬空
    言卸責之詞，不足採信，本件事證明確，其犯行可堪認定。
四、核被告甲○○所為，係犯刑法第一百七十三條第一項之放火罪及第二百七十一條
    第一項之殺人罪。被告所犯上開二罪名間有方法結果之牽連關係，為牽連犯，應
    從一重之殺人罪處斷。又被告於案發當時係處於精神耗弱狀態，已如前述，爰依
    刑法第十九條第二項之規定減輕其刑。爰審酌被告曾犯強盜罪，甫假釋出獄，又
    犯本件之罪，犯罪之動機、目的、所受之刺激、手段、品行、智識程度、所生危
    害及犯罪後之態度傲慢，毫無悔意等一切情狀，量處如主文所示之刑。被告所犯
    殺人罪，依其犯罪之性質，認有褫奪公權之必要而依刑法第三十七條第一項規定
    宣告褫奪終身。被告於案發當時係處於精神耗弱之狀態，爰依刑法第八十七條第
    二項之規定，命其於刑之執行完畢或赦免後，入相當處所，施以監護。
據上論斷，應依刑事訴訟法第二百九十九條第一項前段，刑法第二百七十一條第一項
、第一百七十三條第一項、第五十五條、第十九條第二項、第三十七條第一項、第八
十七條第二項、第三項，判決如主文。
本案經檢察官林世芬到庭執行職務
中      華      民      國    八十九    年      三      月    二十三    日
                                      臺灣嘉義地方法院刑事第二庭
                                          法  官  曾  文  欣
右正本證明與原本無異。
如不服本判決，應於判決送達後十日內向本院提出上訴狀( 應附繕本 )。
中      華      民      國    八十九    年      三      月    二十四    日
                                          書記官  張  鑽  銘
附錄本判決論罪科刑之法條：
刑法第二百七十一條
殺人者，處死刑、無期徒刑或十年以上有徒刑。
刑法第一百七十三條
放火燒燬現供人使用之住宅或現有人所在之建築物、礦坑、火車、電車或其他供水、
陸、空公眾運輸之舟、車、航空機者，處無期徒刑或七年以上有期徒刑。失火燒燬前
項之物者，處一年以下有期徒刑、拘役或五百元以下罰金。
第一項之未遂犯，罰之。
預備犯第一項之罪者，處以年以下有期徒刑、拘役或三百元以下罰金。


司法院資訊處製作；財團法人民間司法改革基金會備份。
